【裁判字號】    95,台上,4880
【裁判日期】    950907
【裁判案由】    違反毒品危害防制條例
【裁判全文】
最高法院刑事判決            九十五年度台上字第四八八０號
    上  訴  人  甲○○
                        17號.
上列上訴人因違反毒品危害防制條例案件，不服台灣高等法院高
雄分院中華民國九十二年十二月五日第二審判決（九十二年度上
訴字第一九０一號，起訴案號：台灣高雄地方法院檢察署九十一
年度偵字第一八三八四號），提起上訴，本院判決如下：
    主  文
原判決撤銷，發回台灣高等法院高雄分院。
    理  由
本件原判決認定上訴人甲○○明知安非他命係第二級毒品，不得
非法持有、販賣。仍為供自己長期施用，於民國九十一年七月間
某日，在高雄市小港區以新台幣（下同）四萬元之價格，向綽號
「黑仔」者購買安非他命一批。購得之後，除供自己施用之外，
另基於營利目的欲伺機售賣與不特定之人而持有之，嗣同年八月
十八日下午十時十五分許，在高雄市○○區○○路四七七號十六
樓租屋處，為警查獲，扣得其意圖販賣而持有之安非他命十包（
驗後毛重五十四點九公克）及其所有之電子磅秤一具，空夾鏈袋
二百三十只等情。因而撤銷第一審之不當判決，改判論處上訴人
意圖販賣而持有第二級毒品罪刑，固非無見。惟查：(一)證人之證
言，依內容可分為體驗之供述與意見之供述，前者係就親身體驗
之客觀事實所為之供述，原則上具有證據能力；後者則供述其個
人判斷某事項之意見，因一般證人對該事項未必具備專門知識經
驗，與鑑定人或鑑定證人係本其專業而提供判斷意見之情形有別
，其意見之判斷，自不免生個人主觀偏見與錯誤臆測之危險，刑
事訴訟法乃於第一百六十條明定其不得作為證據。原判決理由第
一項之（四）先謂：「證人鄭富仁於原審中證稱：我有吸食毒品
。案發當時我有在場，當時甲○○的手機有響了四、五聲，我有
聽到他接電話的情形，口氣好像在販賣，他有講到問對方多少的
量，因我有在吸毒，所以我判斷他有在販賣毒品等語，為其個人
意見、推測之詞」；後稱：「惟鄭富仁係基於其有實際吸毒及購
買毒品之經驗，所為對買賣毒品雙方電話接洽口氣真意之判斷，
依刑事訴訟法第一百六十條規定應有證據能力」等語。將證人鄭
富仁上開陳述一分為二，分別段落論斷，一方面認定鄭富仁所述
是其個人意見，不具證據能力，一方面又認定具有鑑定證人之經
驗，具有證據能力（原判決第六頁），就同一證據資料為相異之
評價，其判決理由顯然矛盾，自屬無可維持。(二)有罪之判決書，
應於理由內記載認定犯罪事實所憑之證據及其認定之理由，為刑
事訴訟法第三百十條第一款所明定。故有罪之判決書，對於證據
之具體內容，及法院本於如何之經驗法則、論理法則，而為合理
判斷證據之價值及證明力，並定其取捨與所形成之心證，均應詳
為闡析論敘，載明於理由內，否則即屬判決不載理由，其判決當
然為違背法令。原判決事實認定：上訴人為供自己長期施用，於
九十一年七月間某日，在高雄市小港區，以四萬元之價格，向「
黑仔」購買安非他命一批等語。但並未於理由內說明該項犯罪事
實所憑之證據，及如何依據經驗法則、論理法則，為證據證明力
價值之判斷，復有判決不載理由之違背法令。以上為上訴意旨所
指摘及本院得依職權調查之事項，應認原判決有發回更審之原因
。
據上論結，應依刑事訴訟法第三百九十七條、第四百零一條，判
決如主文。
中    華    民    國  九十五  年    九    月    七    日
                      最高法院刑事第二庭
                          審判長法官  紀  俊  乾
                                法官  黃  正  興
                                法官  陳  東  誥
                                法官  花  滿  堂
                                法官  陳  世  淙
      本件正本證明與原本無異
                                      書  記  官
中    華    民    國  九十五  年    九    月    八    日
                                                     M


司法院資訊處製作；財團法人民間司法改革基金會備份。
